【裁判字號】    98,事聲,63
【裁判日期】    990112
【裁判案由】    聲明異議（消債）
【裁判全文】
臺灣屏東地方法院民事裁定              98年度事聲字第63號
異  議  人
即 債 權人  內政部營建署
法定代理人  乙○○
相  對  人
即 債 務人  甲○○
上列當事人間因本院98年度執消債更字第132 號更生事件，異議
人對於本院司法事務官民國98年9 月21日所為認可更生方案之裁
定聲明異議，本院裁定如下：
    主  文
異議駁回。
    理  由
一、本件異議意旨略以：為確保國宅基金債權並兼顧全體國民之
    權益，對於未足額清償國民住宅貸款本息之更生方案，債權
    不予同意，為此爰依法聲明異議等語。
二、按消費者債務清理條例（下稱本條例）之目的，除保障債權
    人集團性滿足之最大化及公平化外，並為賦與債務人重建復
    甦其經濟生活之機會，故消費者債務清理程序制度之構築首
    需強調生活再建及破綻預防，提高債務人工作意願並改善其
    生活習慣，使能重新出發，從而保障其生存權，並促進其義
    務遂行能力，儘可能永續性回復信用。是若還款額度逾越所
    能負擔之極限過大，債務人勢必無以清償，終至喪失其還債
    之意願，則債權人則因實際受償的金額降低，反蒙受實際不
    利益。因而更生方案是否合理、可行，應視債務人財產狀況
    （含現有資力與將來收入來源）、清償能力及經濟信用等評
    估，及考量債權人之受償額度（如「清算保障原則」─本條
    例64條第2 項第4 款參照），予以客觀判斷，始不違背前述
    說明。
三、經查，本件債務人聲請更生，前經本院裁定開始更生程序並
    命由司法事務官進行更生程序，有本院97年度消債更字第67
    9 號裁定在卷可稽。而債務人自陳任職於上順包通衛生工程
    行，確有固定之薪資收入等情，有財政部臺灣省南區國稅局
    95、96年度綜合所得稅各類所得資料清單、投保資料表、雇
    主出具之切結書及薪資袋附卷足憑。再觀諸債務人所提之更
    生方案，其條件為清償8 年（共96期），以每月為一期，每
    期清償新台幣（下同）12,500元，清償總額為1,200,000 元
    ，清償成數為無擔保及無優先權債權總額百分之35.01 ，依
    債務人每月所得約為34,000元，縱加上配偶每月收入約15,0
    00元並扶養2 名子女，於扣除每月應償還給債權人之金額12
    ,500元及支應父母親扶養費2,967 元，所剩餘額僅33,533元
    供做為支出全家4 口每月之膳食、交通、醫療、通訊、勞健
    保、房屋租金、子女教育等生活必要費用，參酌所住居之台
    灣省屏東縣依內政部社會司公佈之98年度每人每月最低生活
    費9,829 元之標準，可謂僅係維持基本生活之需求，揆諸前
    開說明，足認債務人已撙節支出盡力清償，同時兼顧到債權
    人權益之保障。況按本條例之立法目的，係為使不幸陷入經
    濟困境之人得以清理債務、重建生活，並在清理過程中能保
    有符合人性尊嚴之最低基本生活，是更生方案之認可，應審
    酌除最低生活需求外，債務人能否負擔該方案之條件以及債
    權人與債務人間之權利義務關係是否公允。綜合考量上情，
    本院司法事務官認可該更生方案應屬公允、適當、可行，尚
    無違誤、不當。是異議人主張更生方案未足額清償國民住宅
    貸款本息云云，認本院司法事務官認可更生方案之裁定為不
    當，亦無足憑採。
四、綜上所述，本件經本院司法事務官審酌上開情狀，認債務人
    所提更生方案，其更生條件公允、適當、可行，且又查無債
    務人有本條例第63條所定不應認可之消極事由存在，而逕依
    本條例第64條第1 項規定，裁定認可債務人所提更生方案，
    經核並無不合。異議人之異議為無理由，應予駁回，爰裁定
    如主文。
中    華    民    國    99    年    1     月    12    日
                        民事庭法官  李麗芳
上為正本係照原本作成。
如不服本裁定，應於送達後10日內向本院提出抗告狀（並按他造
當事人之人數附繕本），並繳納裁判費新台幣1,000 元。
中    華    民    國    99    年    1     月    13    日
                        書  記  官  滕一珍

司法院資訊處製作；財團法人民間司法改革基金會備份。
